臺灣臺北地方法院刑事判決　　　　　　 95年度重訴字第164號
公　訴　人　臺灣臺北地方法院檢察署檢察官
被　　　告　甲○○原名詹爵維.
上列被告因違反商業會計法等案件，經檢察官提起公訴（95年度
偵字第24933號），本院判決如下：
    主  文
本件公訴不受理。
    理  由
一、公訴意旨略以：被告甲○○於民國92年7、8月間，與林德旺
    （原名林文德）、游家倩（以上二人業經檢察官另行聲請以
    簡易判決處刑）共同基於幫助他人逃漏稅捐及填製不實會計
    憑證之概括犯意聯絡，由林德旺、游家倩將彼等之身分證件
    交與被告，並由林德旺、游家倩分別擔任明大國際科技有限
    公司（址設臺北市大安區○○○路○段329號6樓之1，下稱明
    大公司）與開捷國際事業有限公司（址設臺北市中山區○○
    ○路 ○段72號3樓之1，下稱開捷公司）之負責人，渠等均為
    稅捐稽徵法之納稅義務人及商業會計法之負責人。嗣明大公
    司與開捷公司成立後，再由真實姓名年籍不詳之人至公司營
    業登記所在地轄區稅捐稽徵機關，購買統一發票，渠等均明
    知明大公司與開捷公司於92年7、8月間無實際銷貨之事實，
    竟以明大公司名義開立金額達新臺幣（下同）1 億 8,626萬
    2,211元之不實統一發票共101紙，供加麗華實業有限公司（
    址設臺北市○○區○○路206號 2樓之5）、速易富國際有限
    公司（址設臺北市中正區○○○路○段50號24樓之9）、開鎰
    有限公司（址設臺北市大安區○○○路 ○段13號3樓之1）、
    惠羽實業有限公司（址設臺北市大安區○○○路 ○段65號10
    樓之2）、長期有限公司（址設臺北市中山區○○○路○段54
    號 3樓）、佳麗寶實業有限公司（址設臺北市中山區○○○
    路 ○段42號7樓之7）、瀧智實業有限公司（址設臺北市中山
    區○○○路 ○段42號7樓之7）、勝照企業有限公司（址設臺
    北市中山區○○○路20號 9樓之11）、板能實業有限公司（
    址設臺北縣三重市○○路173號14樓）等9家公司，充當進項
    憑證使用，前開公司取得虛開統一發票後，即持以申報扣抵
    銷項稅額統一發票共97紙，幫助上開 9家公司逃漏營業稅額
    共計895萬4,910元。又以開捷公司名義，先向震霖興業有限
    公司（址設臺北市大安區○○○路 ○段13號3樓之1）、源益
    國際洋行有限公司（址設臺北市大安區○○○路 ○段65號10
    樓之2）等2家營業人取得金額共計4,304萬8,025元之不實進
    項發票24紙，作為開捷公司購入貨物之進項憑證；嗣於同期
    間以開捷公司名義開立金額達4,318萬8,513元之不實統一發
    票共94紙，供倉欣股份有限公司（址設臺北市大同區○○○
    路106號 5樓之5，下稱倉欣公司）、昇銘興業有限公司（址
    設臺北市大同區○○○路 103號11樓）、莉安娜實業有限公
    司（址設臺北市○○區○○街24 -1號1樓）、歐格舫實業有
    限公司（址設臺北市萬華區○○○道405巷3號）、北宸企業
    有限公司（址設臺北市松山區○○○路 ○段316號6樓）、暄
    陽實業有限公司（址設臺北市○○區○○路3段170號11樓）
    、裕蓉有限公司（址設臺北市○○區○○路 4段122巷22號1
    樓）、志城企業有限公司（址設臺北市○○區○○路4段122
    巷22號 1樓）、汶昱股份有限公司（址設臺北市○○區○○
    路1段112巷7號1樓）、大通證券投資顧問股份有限公司（址
    設臺北市中山區○○○路 ○段145號9樓）、義安有限公司（
    址設臺北市中山區○○○路 ○段11-1號1至3樓）、倖和股份
    有限公司（址設臺中市○區○○○街20號11樓）、中實國際
    股份有限公司（址設臺北縣三重市○○路○段176號6樓之2）
    、卡多禮品有限公司（址設臺北縣新店市○○路48號 3樓）
    、瑞彼特企業有限公司（址設臺北縣中和市○○街39-15號1
    樓）、振鑫城有限公司（址設桃園縣楊梅鎮○○路34之 1號
    ）等16家公司，充當進項憑證使用，前開公司取得虛開統一
    發票後，持以申報扣抵銷項稅額統一發票共90紙，幫助上開
    除倉欣公司以外之15家公司逃漏營業稅額共計190萬1,693元
    ，均足以生損害於稅捐稽徵機關對於課稅管理之正確性及課
    稅之公平性，因認被告涉犯稅捐稽徵法第43條第 1項之幫助
    逃漏稅捐及商業會計法第71條第 1款之填製不實會計憑證罪
    嫌云云。
二、按同一案件繫屬於有管轄權之數法院者，由繫屬在先之法院
    審判之，刑事訴訟法第 8條前段定有明文。依該條之規定不
    得為審判者，應諭知不受理之判決，並得不經言詞辯論為之
    ，同法第303條第 7款、第307條亦分別定有明文。此項訴訟
    法上所謂一事不再理之原則，關於實質上一罪或裁判上一罪
    ，均有其適用（最高法院60年度臺非字第77號判例意旨參照
    ）。又被告行為後，刑法第56條連續犯之規定業於94年2月2
    日公布刪除，95年7月1日起施行。被告之數犯罪行為，於新
    法施行後，應予分論併罰。此刪除雖非犯罪構成要件之變更
    ，但顯已影響行為人刑罰之法律效果，自屬法律有變更，依
    刑法第2條第1項規定，比較新、舊法結果，仍應適用較有利
    於被告之行為時法律即舊法論以連續犯（最高法院95年5 月
    23日95年度第8次刑事庭會議決議參照）。
三、查被告前夥同陳啟週、謝清標在臺北市中正區○○○路 ○段
    115號 7樓之3虛設窩闊邰實業有限公司（下稱窩闊邰公司）
    ，並由陳啟週自92年10月間起至93年 1月12日止擔任該公司
    負責人，謝清標則自93年 1月12日起迄今擔任該公司負責人
    ，渠等三人明知該公司並無實際銷貨之事實，仍連續自92年
    11月間起至93年 2月間止，提供該公司之不實統一發票會計
    憑證共39紙，金額總計1,561萬4,649元，分別持交偉大建設
    股份有限公司等21家公司，作為進項憑證使用，並經該等公
    司持以申報扣抵進項稅額，而幫助該等公司逃漏營業稅計77
    萬 9,976元等犯行，經臺灣臺北地方法院檢察署檢察官以被
    告涉犯稅捐稽徵法第43條第 1項之幫助逃漏稅捐及商業會計
    法第71條第 1款之填製不實會計憑證罪，提起公訴（95年度
    偵字第15013號），並於95年8月18日繫屬本院（95年度訴字
    第1319號），現由本院審理中，此有臺灣臺北地方法院檢察
    署95年度偵字第 15013號起訴書及臺灣高等法院被告前案紀
    錄表附卷可稽。經核本案填製不實會計憑證幫助納稅義務人
    逃漏稅捐犯罪時間為92年7、8月間，與上開92年11月間至93
    年 2月間之犯行，時間緊接，犯罪手段相同，所犯均係構成
    要件相同之稅捐稽徵法第43條第1項及商業會計法第71條第1
    款之罪，顯係基於概括犯意為之，應屬連續犯，而有裁判上
    一罪關係，為前案起訴效力所及，屬同一案件，且係95年11
    月29日始繫屬本院，公訴人就此裁判上一罪之同一案件，向
    本院重行起訴，本院並繫屬在後，揆諸前開說明，爰不經言
    詞辯論，逕為諭知不受理之判決。
據上論斷，應依刑事訴訟法第303條第 7款、第307條，判決如主
文。
中　　華　　民　　國　　96　　年　　1 　　月　　30　　日
　　　　　　　　　刑事第八庭審判長法　官　陳德民
                                  法  官  唐于智
                                  法  官  陳芃宇
以上正本證明與原本無異
如不服本判決應於送達後10日內向本院提出上訴狀
　　　　　　　　　　　　　      　書記官　周小玲
中　　華　　民　　國　　96　　年　　1 　　月　　30　　日
